臺灣高等法院臺中分院刑事裁定　
111年度聲字第906號
聲  請  人  臺灣高等檢察署臺中檢察分署檢察官
受  刑  人  蔡大森



上列聲請人因受刑人數罪併罰有二裁判以上，聲請定其應執行之
刑（聲請案號：111年度執聲字第357號），本院裁定如下：
    主  文
蔡大森犯竊佔等罪，所處各如附表所載之刑，應執行有期徒刑壹
年伍月，如易科罰金，以銀元參佰元即新臺幣玖佰元折算壹日。
    理  由
一、按裁判確定前犯數罪者，併合處罰之；數罪併罰，有二裁判
    以上者，依刑法第51條之規定，定其應執行之刑；宣告多數
    有期徒刑者，於各刑中之最長期以上，各刑合併之刑期以下
    ，定其刑期，但不得逾30年，刑法第50條第1項前段、第53
    條及第51條第5款分別定有明文。
二、按行為後法律有變更，比較裁判前之法律孰為有利於行為人
    時，應就罪刑有關之一切情形，比較其全部之結果，而為整
    個之適用，不能割裂而分別適用有利益之條文，固有最高法
    院27年上字第2615號判例可資參照，但此之所謂不能割裂適
    用，係指與罪刑有關之本刑而言，不包括易刑處分，事關刑
    罰執行之易刑處分仍應分別適用最有利於行為人之法律。易
    言之，倘所處之主刑同時有徒刑、拘役易科罰金、罰金易服
    勞役之情形時，關於易科罰金、易服勞役部分應分別為新舊
    法有利不利之比較，依刑法第2條第1項從舊從輕原則定其易
    刑之折算標準（最高法院96年度台非字第85號判決意旨參照
    ）。次按刑法第2條第1項規定：「行為後法律有變更者，適
    用行為時之法律。但行為後之法律有利於行為人者，適用最
    有利於行為人之法律。」。查受刑人蔡大森於本件所犯數罪
    ，其中附表編號1、2、5所示之罪係於民國95年7月1日新法
    施行前犯之，惟附表編號3、4、6所示之罪則均在95年7月1
    日刑法施行後所為，故於定附表各罪之應執行刑時，自應分
    別比較新舊法如下：
　⒈本件受刑人於裁判確定前犯數罪，而刑法第51條業於94年2月
    2日修正公布，並於95年7月1日施行，修正前刑法第51條規
    定：「數罪併罰，分別宣告其罪之刑，依左列各款定其應執
    行者：」，其中第5款規定：「宣告多數有期徒刑者，於各
    刑中之最長期以上，各刑合併之刑期以下，定其刑期。但不
    得逾20年。」，修正後刑法第51條第5款則規定：「宣告多
    數有期徒刑者，於各刑中之最長期以上，各刑合併之刑期以
    下，定其刑期。但不得逾30年」，經比較結果，修正後刑法
    第51條並非較有利於行為人。
　⒉又查95年7月1日修正前刑法第41條第1項前段規定：「犯最重
    本刑為5年以下有期徒刑以下之刑之罪，而受6個月以下有期
    徒刑或拘役之宣告，因身體、教育、職業、家庭之關係或其
    他正當事由，執行顯有困難者，得以1元以上3元以下折算1
    日，易科罰金。」，適用廢止前罰金罰鍰提高標準條例第2
    條前段規定：「就其原定數額提高為100倍折算1日」之結果
    ，應以銀元1百元以上3百元以下折算1日，再依現行法規所
    定貨幣單位折算新臺幣條例第2條規定折算為新臺幣，應以
    新臺幣3百元以上9百元以下折算1日，修正後則規定：「犯
    最重本刑為5年以下有期徒刑以下之刑之罪，而受6個月以下
    有期徒刑或拘役之宣告者，得以新臺幣1千元、2千元或3千
    元折算1日，易科罰金。」，經比較結果，以修正前規定易
    科罰金之折算標準為銀元1百元以上3百元以下折算1日，較
    有利於受刑人。
  ⒊是以，本件經綜合比較結果，以修正前規定較有利於受刑人
    ，自應適用修正前之規定。
三、再按司法院釋字第662號解釋：「中華民國94年2月2日修正
    公布之現行刑法第41條第2項，關於數罪併罰，數宣告刑均
    得易科罰金，而定應執行刑之刑逾6個月者，排除適用同條
    第1項得易科罰金之規定部分，與憲法第23條規定有違，並
    與本院釋字第366號解釋意旨不符，應自本解釋公布之日起
    失其效力。」，故對於數罪併罰，數宣告刑均得易科罰金，
    而定應執行之刑超過6個月之案件，依司法院釋字第366號、
    第662號解釋意旨，仍得易科罰金。嗣於98年12月30日修正
    公布之刑法第41條第8項亦規定：「第1項至第4項及第7項之
    規定，於數罪併罰之數罪均得易科罰金或易服社會勞動，其
    應執行之刑逾6月者，亦適用之。」
四、查受刑人因犯竊佔等罪，經本院先後判處如附表所示之刑，
    均經確定在案。茲檢察官聲請定其應執行之刑，本院審核認
    聲請為正當，應定其應執行之刑；又定應執行刑，不僅攸關
    國家刑罰權之行使，於受刑人之權益亦有重大影響，除顯無
    必要或有急迫情形外，法院於裁定前，允宜予受刑人以言詞
    、書面或其他適當方式陳述意見之機會，程序保障更加周全
    （最高法院110年度台抗大字第489號裁定意旨參照）。本院
    於111年4月28日訊問時聽取受刑人言詞陳述對本件定應執行
    案件之意見後，已保障受刑人程序上之權益，爰審酌受刑人
    所犯如附表所示各罪之犯罪態樣、時間間隔、侵害法益、各
    罪依其犯罪情節所量定之刑、受刑人就定應執行刑所陳述之
    意見等情，依刑事訴訟法第477條第1項，刑法第2條第1項、
    第53條、第41條第8項，95年7月1日修正施行前刑法第51條
    第5款、第41條第1項前段，廢止前罰金罰鍰提高標準條例第
    2條，現行法規所定貨幣單位折算新臺幣條例第2條，裁定如
    主文。
中    華    民    國    111   年    4     月    29    日
          刑事第五庭　　審判長法　官　鄭　永　玉
　　　　　　　　　　　　　　　法　官　許　文　碩
　　　　　　　　　　　　　　　法　官　周　莉　菁
以上正本證明與原本無異。
如不服本裁定，應於收受送達後5日內向本院提出抗告書狀(須附
繕本)。因疫情而遲誤不變期間，得向法院聲請回復原狀。

                              書記官  王  朔  姿
　　　　　　　　　　　　　　　
中　　華　　民　　國　　111 　年　　4 　　月　　29　　日
【附表】：受刑人蔡大森定應執行刑案件一覽表
編            號  1 2 3 罪          　名  竊佔 偽造印文 妨害秘密 宣     告     刑  有期徒刑4月減為有期徒刑2月 有期徒刑5月減為有期徒刑2月15日 有期徒刑3月減為有期徒刑1月15日 犯   罪   日  期  90年8月間某日至95年6月2日 94年2月間某日至94年5月6日 95年9月15日至96年1月24日 偵查（自訴）機關年　 度 　案　號  臺中地檢95年度偵字第17524號 臺中地檢96年度偵字第6056號 臺中地檢97年度偵續字第164號等 最後事 實審 法        院 中高分院 中高分院 中高分院  案        號 96年度上易字第2084號 97年度上易字第1492號 98年度上訴字第2581號  判 決  日 期 97年1月30日 97年9月30日 100年11月30日 確定判 決 法        院 中高分院 中高分院 中高分院  案        號 96年度上易字第2084號 97年度上易字第1492號 98年度上訴字第2581號  判決確定日期 97年1月30日 97年9月30日 100年11月30日 是否為得易科罰金之案件  是 是 是 備            註  臺中地檢97年度執字第3389號 臺中地檢97年度執字第16267號 臺中地檢101年度執字第829號   臺中地檢101年度執更字第4446號（編號1至5經本院定應執行有期徒刑刑1年3月)（已執畢）   
編            號  4 5 6 罪          　名  偽造文書 偽造文書 背信 宣     告     刑  有期徒刑1年減為有期徒刑6月 有期徒刑1年減為有期徒刑6月 有期徒刑6月減為有期徒刑3月（共2次） 犯   罪   日  期  95年7月6日 85年2月5日至94年7月8日 95年8月1日、 95年8月2日 偵查（自訴）機關年　 度 　案　號  臺中地檢98年度偵續字第357號 臺中地檢97年度偵續字第164號等 臺中地檢104年度偵字第15923號 最後事 實審 法        院 中高分院 中高分院 中高分院  案        號 100年度上訴字第1220號 98年度上訴字第2581號 108年度上更一字第62號  判 決  日 期 100年9月8日 100年11月30日 110年12月23日 確定判 決 法        院 最高法院 最高法院 中高分院  案        號 101年度台上字第3034號 101年度台上字第5556號 108年度上更一字第62號  判決確定日期 101年6月14日 101年11月1日 110年12月23日 是否為得易科罰金之案件  是 是 是 備            註  臺中地檢101年度執字第7425號 臺中地檢101年度執字第12712號 臺中地檢111年度執字第2171號（經本院定應執行有期徒刑5月）   臺中地檢101年度執更字第4446號（編號1至5經本院定應執行有期徒刑刑1年3月)（已執畢）